【裁判字號】    95,上易,1042
【裁判日期】    951003
【裁判案由】    違反家庭暴力防治法
【裁判全文】
臺灣高等法院臺中分院刑事判決        95年度上易字第1042號
上  訴  人
即  被  告  甲○○
上列上訴人因違反家庭暴力防治法案件，不服臺灣彰化地方法院
95年度易字第394號，中華民國95年6月27日第一審判決（起訴案
號：臺灣彰化地方法院檢察署95年度偵字第24號），提起上訴，
本院判決如下：
    主  文
上訴駁回。
    事  實
一、甲○○（前曾於民國94年3月8日，因違反動產擔保交易法案
    件，經原審北斗簡易庭以93年度斗簡字第481 號判處有期徒
    刑3月，得易科罰金確定，並已於同年7月13日易科罰金執行
    完畢）與丙○○為夫妻關係，具有家庭暴力防治法第3條第1
    款所定之家庭成員關係，其因曾對丙○○實施家庭暴力行為
    ，經丙○○聲請原審家事法庭依家庭暴力防治法第13條之規
    定，於93年12月29日以93年度家護字第714 號案件核發民事
    通常保護令，裁定令甲○○不得對丙○○及女兒（姓名詳卷
    ）實施身體或精神上不法侵害之行為、亦不得直接或間接對
    於丙○○為騷擾及粗暴毆打之聯絡行為、且應遠離丙○○位
    於彰化縣員林鎮○○街61號「寶雅生活館」之工作場所至少
    1 百公尺，該保護令有效期間為10個月，嗣並經丙○○聲請
    延長上開通常保護令之期間，由原審於94年10月28日以94年
    度家護聲字第26號案件裁定延長上開保護令1 年，前揭裁定
    並已於94年11月9 日送達與甲○○收受。詎甲○○於94年11
    月29日，因以電話聯絡丙○○數次（上開保護令未禁止非屬
    騷擾性質之電話聯絡）未果，因認未獲丙○○搭理而感到氣
    憤，明知有上開通常保護令存在，竟拒絕遵守該保護令，基
    於恐嚇危害安全及違反保護令之單一犯意，於同日下午10時
    許，駕駛車牌號碼 HQ-4561號自小客車，前至丙○○之上開
    工作場所「寶雅生活館」，並直接進入館內尋獲丙○○，對
    丙○○出言稱「要你死得很難看」一語，以上開加害生命之
    事恐嚇丙○○，使其心生畏懼，致生危害於丙○○之安全，
    隨即走出店外，將丙○○所有停放在上開店前、供以作為交
    通工具之機車 （詳細之車牌號碼不詳，車號後3碼之阿拉伯
    數字為712）之輪胎放氣 （上開輪胎經灌氣後即可回復正常
    ，尚無毀損或致令不堪用之情形）而對丙○○騷擾後，始行
    駕車離去。旋因丙○○報警處理，乃為警查悉上情。
二、案經彰化縣警察局員林分局報請臺灣彰化地方法院檢察署檢
    察官偵查後聲請簡易判決處刑，經原審改依通常程序審理。
    理  由
一、訊據上訴人即被告甲○○固坦認伊有收受原審94年度家護聲
    字第26號裁定，且知悉前開保護令仍在有效期間內，而仍於
    94年11月29日下午10時許，駕車前至被害人丙○○之工作場
    所「寶雅生活館」找被害人丙○○之違反保護令之行為，然
    矢口否認有何其餘之違反保護令及恐嚇危害安全之犯行，辯
    稱：伊並未恐嚇丙○○，也沒有將丙○○所有之機車輪胎放
    氣云云。惟查：上揭事實，業據證人丙○○於原審證述綦詳
    ，徵以被告於原審審理時陳稱：伊在1、2年前即與被害人丙
    ○○感情不好，94年11月29日伊係先以電話聯絡被害人丙○
    ○數次，因被害人丙○○看到來電號碼或聽到其聲音就將電
    話掛斷，伊乃隨即於同日下午10時許，駕車前至被害人丙○
    ○之上開工作場所，且於伊進入「寶雅生活館」內，要求被
    害人丙○○帶小孩回家時，被害人丙○○並未答應，伊知道
    被害人丙○○係騎乘機車去上班等語，是被告因遭被害人丙
    ○○掛斷電話數次而未能如願與被害人通話，並隨即趕往「
    寶雅生活館」要求被害人丙○○帶小孩回家，又遭被害人拒
    絕，應可想見被告當時係處於氣憤之情緒狀態，證人丙○○
    於原審指證被告於上開情狀下有恐嚇及將其機車輪胎放氣之
    行為，堪認應非虛妄；且證人丙○○於警詢時雖曾一度證稱
    ：被告於駕車離去之前，有要對其衝撞一語（證人丙○○於
    警詢之證述，雖屬被告以外之人於審判外之陳述，然業經被
    告於原審準備程序表明同意作為證據，並經原審於審理時當
    庭直接提示而為合法之調查，檢察官及被告於原審審理提示
    上開證據調查之際，均未於言詞辯論終結前聲明異議，且前
    開警詢筆錄業經證人丙○○簽名、蓋印確認，復無證人丙○
    ○前開警詢筆錄係遭員警非法取證或非屬出於證人丙○○自
    由意識所陳述之事證，原審審酌上情而依該警詢筆錄作成之
    情況，認為適當而得以作為證據，是前開證人丙○○之警詢
    筆錄，依刑事訴訟法第159條之5之規定，亦具有證據能力；
    從而原審自得引用為證據以論斷其內容之證據力，附予敘明
    ），然證人丙○○於原審則詳為證述：被告離去時，係開車
    直接直直往前去，並沒有往其站立之方向衝過來等語，足認
    證人丙○○於原審之證述內容，並無故為攀誣被告之情事而
    為可信；被告上開所辯，顯係事後卸責之詞，諉無可採。至
    證人即與被害人丙○○同在「寶雅生活館」工作之陳惠琪，
    於原審審理時雖證稱：94年11月29日下午11時許，其並未聽
    到被告出言恐嚇被害人丙○○一語，然證人陳惠琪於原審審
    理時並證稱：案發當時，其正在裡面寫報表，下班才聽到外
    面專櫃小姐談論，因其趕著下班，不知專櫃小姐在說什麼等
    語，是證人陳惠琪既未在場，其上開於原審之證述，自不足
    作為對被告有利之事證。此外，復有原審93年度家護字第71
    4 號、94年度家護聲字第26號民事通常保護令裁定、原審送
    達證書各1 份在卷可佐，本件事證明確，被告犯行洵堪認定
    。
二、核被告所為，係違反法院依家庭暴力防治法第13條第2項第1
    款、第2款、第4款規定之禁止被告實施家庭暴力行為、禁止
    為騷擾行為及應遠離被害人丙○○工作場所之保護令，應依
    同法第50條第1款、第2款、第4 款之違反保護令罪處斷（公
    訴人聲請簡易判決處刑書認被告係犯家庭暴力防治法第50條
    第4 款之罪，尚有未洽，應予擴張）；又被告以前開加害生
    命之事恐嚇被害人丙○○之部分，則係涉犯刑法第305 條之
    恐嚇危害安全罪，並屬家庭暴力防治法第2條第2項之家庭暴
    力罪。又公訴人聲請簡易判決處刑書雖未敘及被告：(1)以「
    要你死得很難看」一語出言恐嚇被害人丙○○；(2)以將被害
    人丙○○所有上開機車之輪胎放氣之方式，騷擾被害人丙○
    ○之恐嚇危害安全及違反保護令之犯行，然上開(1)部分之被
    告所犯恐嚇危害安全及違反保護令之二罪間，具有想像競合
    犯之裁判上一罪之關係，且前開(1)、(2)部分所犯之違反保護
    令罪與公訴人聲請簡易判決處刑書所載被告前往被害人丙○
    ○之工作場所之違反保護令犯行間，具有實質上之一罪關係
    ，原審自均應併予審理。又被告以一行為觸犯上開違反保護
    令罪及恐嚇危害安全罪，為想像競合犯，應依刑法第55條之
    規定，從一較重之違反保護令罪處斷。再被告前曾於 94年3
    月8日，因違反動產擔保交易法案件，經原審北斗簡易庭以9
    3年度斗簡字第481號判處有期徒刑 3月，得易科罰金確定，
    並已於同年7月13 日易科罰金執行完畢，有臺灣彰化地方法
    院檢察署刑案資料查註紀錄表、臺灣高等法院被告全國前案
    紀錄表各1份在卷可考，茲於5年以內再故意犯本件有期徒刑
    以上之罪，不論依修正前之刑法第47條，或修正後之刑法第
    47條第1 項之規定，均構成累犯，對被告而言並無有利或不
    利之情形，自不生新舊法比較之問題，應逕依修正前之刑法
    第47條，論以累犯，並加重其刑。原審依家庭暴力防治法第
    50條第1款、第2款、第4款，刑法第11條前段、第305條、第
    55條、修正前刑法第47條、第41條第1 項前段，罰金罰鍰提
    高標準條例第1條前段、修正前同條例第2條，審酌被告之素
    行、犯罪之動機、目的、手段、對被害人丙○○所生之損害
    及被告犯罪後之態度等一切情狀，量處有期徒刑肆月，如易
    科罰金，以佰元折算壹日，核其認事用法，並無不合。被
    告上訴仍執前詞否認犯罪，被告上訴為無理由，應予駁回。
三、查被告於犯罪時之刑法第41條第1 項前段規定：「犯最重本
    刑為5年以下有期徒刑以下之刑之罪，而受6個月以下有期徒
    刑或拘役之宣告，因身體、教育、職業、家庭之關係或其他
    正當事由，執行顯有困難者，得以1元以上3元以下折算1 日
    ，易科罰金。」又被告行為時之易科罰金折算標準，修正前
    罰金罰鍰提高標準條例第2 條前段（現已刪除）規定，就其
    原定數額提高為100倍折算1日，則本件受刑人行為時之易科
    罰金折算標準，應以銀元300元折算1日，經折算為新臺幣後
    ，應以新臺幣900元折算為1日。惟95年7月1日修正公布施行
    之刑法第41條第1項前段則規定：「犯最重本刑為5年以下有
    期徒刑以下之刑之罪，而受 6個月以下有期徒刑或拘役之宣
    告者，得以新臺幣1千元、2千元或3千元折算1日，易科罰金
    。」比較修正前後之易科罰金折算標準，以95年7月1日修正
    公布施行前之規定，較有利於受刑人，則應依刑法第2條第1
    項前段，適用修正前刑法第41條第1 項前段規定，定其折算
    標準。
四、據上論斷，應依刑事訴訟法第368條，刑法第2條第1 項前段
    ，判決如主文。
本案經檢察官乙○○到庭執行職務。
中    華    民    國    95    年    10    月    3     日
              刑事第六庭  審判長法  官  李  文  雄
                                法  官  邱  顯  祥
                                法  官  劉  連  星
上列正本證明與原本無異。
不得上訴。
                                書記官  陳  秀  真
中    華    民    國    95    年    10    月    4     日
附錄：本案論罪科刑法條全文
家庭暴力防治法第50條：
違反法院依第13條、第15條所為之下列裁定者，為本法所稱之違
反保護令罪，處3年以下有期徒刑、拘役或科或併科新台幣 10萬
元以下罰金︰
一  禁止實施家庭暴力行為。
二  禁止直接或間接騷擾、接觸、通話或其他連絡行為。
三  命遷出住居所。
四  遠離住居所、工作場所、學校或其他特定場所。
五  命完成加害人處遇計畫：戒癮治療、精神治療、心理輔導或
    其他治療、輔導。
中華民國刑法第305條：
以加害生命、身體、自由、名譽、財產之事，恐嚇他人致生危害
於安全者，處2年以下有期徒刑、拘役或300元以下罰金。
                                                      Ｒ


司法院資訊處製作；財團法人民間司法改革基金會備份。
